【裁判字號】    95,易,419
【裁判日期】    950329
【裁判案由】    違反著作權法
【裁判全文】
臺灣臺中地方法院刑事判決               95年度易字第419號
公  訴  人  臺灣臺中地方法院檢察署檢察官
被      告  乙○○
上列被告因違反著作權法案件，經檢察官提起公訴（九十五年度
偵字第五二四號），本院合議庭裁定由受命法官獨任進行簡式審
判程序，判決如下：
    主  文
乙○○連續意圖銷售而以重製於光碟之方法侵害他人之著作財產
權，累犯，處有期徒刑拾月。扣案如附表乙所示之物，均沒收。
    犯罪事實
一、乙○○前曾於民國九十年間，因犯公共危險案件，經本院沙
    鹿簡易庭以九十年度沙交簡字第二八七號判處有期徒刑三月
    確定，於九十年十月三十日易科罰金執行完畢；又於九十二
    年間因違反著作權法案件，經本院以九十三年度訴字第一一
    九一號判處有期徒刑六月，於九十三年十一月十七日易科罰
    金執行完畢，詎仍不知悔改。其明知如附表甲所示「PlaySt
    ation」、「Koei及圖」等商標圖樣（審定字號、申請人、
    商標圖樣、專用期限、指定使用商品名稱，均詳如商標資料
    所示），分係日商．新力電腦娛樂股份有限公司（下稱新力
    公司）、日商．光榮股份有限公司（授權予臺灣光榮綜合資
    訊股份有限公司，下稱光榮公司）等公司分向經濟部中央標
    準局（現改制為智慧財產局）及智慧財產局註冊登記，而取
    得商標專用權，指定使用於錄有電腦程式之光碟等商品上，
    現仍均在專用期間中，且亦明知如附表丙所示之遊戲程式等
    軟體視聽著作，分係上開公司及美商．微軟股份有限公司（
    下稱微軟公司）等公司享有著作財產權之著作物，任何人非
    經著作權人之同意或授權，不得擅自重製或意圖銷售而重製
    、散布；竟基於重製及販售盜版光碟重製物（即仿冒商標商
    品）之概括犯意，自九十四年五月一日起至同年九月二十六
    日止，連續以向真實姓名、年籍不詳之王姓成年女子及林鈞
    祥以每片約新臺幣（下同）五十元不等之金額，購入如附表
    丙所示之盜版遊戲軟體等光碟（下稱盜版光碟），或自行在
    臺中縣大甲鎮○○路二三三之二號處，利用如附表乙中所示
    之燒錄機等設備，擅自以重製於光碟之方法重製上開盜版光
    碟後（扣案如附表丙所示之盜版光碟，約有三分之二為被告
    購入，約有三分之一為被告自行燒錄重製，然究竟何者為購
    入或自行重製，被告已不復記憶），而以在網際網路上刊登
    販賣盜版光碟之廣告訊息，以其所自行設立之seven.star@h
    otmail.com電子郵件信箱供不特定人購買聯絡，且利用不知
    情友人施佳鈴之大甲郵局0000000帳號帳戶作為匯款
    帳戶，以每片約一百三十元不等之價格宅配送貨等方式，販
    售予不特定之人，進而散布上開盜版光碟以牟利，平均每月
    約販售六、七百片，每月獲利金額約在五萬元左右。嗣於九
    十四年九月二十六日十七時四十分許，為警持搜索票在上址
    查獲，並扣得如附表乙所示之盜版光碟計一萬七千六百九十
    五片、空白光碟片、燒錄機等物品。
二、案經新力公司、光榮公司訴由內政部警政署保安警察第二總
    隊第一大隊第三中隊報請臺灣臺中地方法院檢察署檢察官偵
    查起訴。
    理    由
一、本件被告乙○○所犯係死刑、無期徒刑、最輕本刑為三年以
    上有期徒刑以外之罪，其於準備程序中就被訴事實為有罪之
    陳述，經告知簡式審判程序之旨，並聽取公訴人及被告之意
    見後，本院合議庭認為適宜而裁定由受命法官獨任進行簡式
    審判程序，合先敘明。
二、上揭犯罪事實，業據被告乙○○於警、偵訊中及本院審理時
    坦承不諱，核與告訴代理人甲○○、陳文詮於警詢中之指述
    及證人施佳鈴、王淑敏於警詢中證述之情節相符，並有如附
    表甲所示之商標資料三份及鑑定報告二份、存摺影本一份、
    現場及勘驗光碟內容照片二十幀、扣押物品目錄表等附卷可
    稽，復有如附表乙所示之盜版光碟計一萬七千六百九十五片
    、空白光碟片、燒錄機等物品扣案可資佐證，足見被告之自
    白與事實相符，本件事證明確，被告犯行足堪認定，應依法
    論科。
三、論罪科刑部分：
  (一)按「本法所稱商標之使用，指為行銷之目的，將商標用於商
    品、服務或其有關之物件，或利用平面圖像、數位影音、電
    子媒體或其他媒介物足以使相關消費者認識其為商標」，商
    標法第六條定有明文，是如將業經註冊登記之商標圖樣透過
    電磁輸出入交換運算之作用，如以遊樂器、光碟機、電腦主
    機之操作為媒介，始於電視或電腦營幕前出現商標圖樣者，
    應亦屬於商標之使用。故若未經商標專用權人授權，而使用
    相同或近似於他人註冊商標圖樣於同一商品或類似商品上，
    應屬侵害他人之商標專用權，此亦有中央標準局於八十七年
    四月十八日以臺商九八○字第二○五九○二號函釋可資參照
    。查，本件如附表丙所示之扣案盜版光碟，其外觀上或有標
    示有如附表甲所示之商標圖樣，或於盜版光碟使用電視遊樂
    器主機執行程式時，會在電視畫面上顯現新力公司及光榮公
    司等公司所有，如附件所示之「PlayStation」、「Koei 及
    圖」等商標圖樣，業據告訴代理人會同本案查獲員警勘驗本
    件查扣之盜版光碟，而拍攝勘驗結果照片附卷足佐（見內政
    部警政署保安警察第二總隊第一大隊第三中隊刑案偵查卷宗
    第八十三至八十五頁），是本件被告使用前開商標進而販售
    ，亦屬違反商標法第八十二條自明。
  (二)是核被告所為，係違反著作權法第九十一條第三項、第二項
    之意圖銷售而以重製於光碟之方法侵害他人之著作財產權罪
    、著作權法第九十一條之一第三項前段、第二項之明知係侵
    害著作財產權之光碟重製物而散布罪及商標法第八十二條之
    明知為仿冒商標商品而販賣罪。
  (三)按犯著作權法第九十一條之一第二項、三項之罪，經供出其
    物品之來源，因而破獲者，得減輕其刑，著作權法第九十一
    條之一第四項定有明文。本件被告供出其所販售之部分盜版
    光碟係向林鈞祥所販入，且經警循線查獲林鈞祥，此有本件
    之內政部警政署保安警察第二總隊第一大隊第三中隊九十四
    年十二月十九日刑事案件報告書（見偵辦意見欄，該刑案偵
    查卷宗第六頁）及同隊九十五年一月二十日刑事案件報告書
    各一份（犯罪嫌疑人林鈞祥等四人，本院卷第八十五頁）、
    本院九十五年三月十五日電話紀錄表一份（本院卷第八十四
    頁），是本件應有著作權法第九十一條之一第四項得減經其
    刑之適用，爰就此部分減輕其刑。
  (四)被告意圖販賣而陳列仿冒商品之低度行為，為其販賣仿冒商
    品之高度行為所吸收，不另論罪。被告先後多次重製、販賣
    上開盜版光碟即仿冒商標商品之犯行，均時間緊接，方法相
    同，犯罪構成要件相同，顯係基於概括犯意反覆為之，均應
    依刑法第五十六條之規定論以一罪，並加重其刑。被告之行
    為，同時侵害新力公司、光榮公司、微軟公司等公司之商標
    專用權及著作權，屬想像競合犯。又被告所犯上揭三罪間，
    有方法結果之牽連關係，為牽連犯，應從一重之違反著作權
    法第九十一條第三項、第二項之連續意圖銷售而以重製於光
    碟之方法侵害他人之著作財產權罪處斷。本件公訴人雖僅就
    被告違反著作權法第九十一條之一第三項前段、第二項之犯
    行提起公訴，然檢察官就犯罪事實一部起訴者，其效力及於
    全部，被告違反著作權法第九十一條第三項、第二項及商標
    法第八十二條部分之犯罪事實，與起訴之部分有裁判上一罪
    之牽連犯關係，已如前述，本院自得就屬於裁判上一罪之部
    分一併加以裁判，併予敘明。
  (五)被告有如犯罪事實欄所載曾受有期徒刑執行完畢之前科，此
    有臺灣臺中地方法院檢察署刑案資料查註紀錄表及臺灣高等
    法院被告全國前案紀錄表各一份在卷足憑，其於五年以內再
    犯本件有期徒刑以上之罪，為累犯，應依刑法第四十七條之
    規定，遞加重其刑。
  (六)爰審酌被告正值青壯之年，竟不思以正途賺取所需，明知其
    所重製及販賣者係盜版光碟，竟為圖私利加以重製、販售，
    枉顧著作權人辛苦之智慧結晶，其行為已對著作權及商標權
    人之商譽造成損害，且就真正著作權人及商標權人所表彰之
    品質亦生影響，擾亂市場秩序並破壞我國致力於智慧財產權
    保護之國際聲譽，兼衡及被告重製、販售前揭盜版光碟之時
    間達四個多月、數量達一萬七千六百九十五片、每月約獲利
    五萬餘元等情形，及曾於九十二年間因違反著作權法案件，
    經法院判處有期徒刑六月確定，仍不知警惕，暨其犯後於警
    、偵訊及本院審理中均能於坦承犯行，並供出物品來源而破
    獲上游林鈞祥、態度尚屬良好，未能與著作權人及商標權人
    達成和解賠償損失，及其犯罪之動機、目的、手段等一切情
    狀，量處如主文所示之刑，以資懲儆。
  (七)扣案如附表乙所示之盜版光碟計一萬七千六百九十五片（即
    附表乙之扣案盜版光碟明細）及其餘物品，為被告供犯罪所
    用及因犯罪所得之物，業據被告供承在卷，均應依著作權法
    第九十八條但書之規定，併宣告沒收之。
據上論斷，應依刑事訴訟法第二百七十三條之一第一項、第二百
九十九條第一項前段，著作權法第九十一條第三項、第二項、第
九十一條之一第三項前段、第二項、第九十八條但書，商標法第
八十二條，刑法第十一條、第五十六條、第五十五條、第四十七
條，判決如主文。
中    華    民    國    95    年    3     月    29    日
                  刑事第八庭    法  官  洪堯讚
上正本證明與原本無異。
如不服本判決，應於送達後十日內向本院提出上訴狀（須附繕
本），上訴於台灣高等法院台中分院。
                                書記官  柳寶倫
中    華    民    國    95    年    3     月    29    日
附錄本案論罪科刑法條
著作權法第九十一條
擅自以重製之方法侵害他人之著作財產權者，處三年以下有期徒
刑、拘役，或科或併科新臺幣七十五萬元以下罰金。
意圖銷售或出租而擅自以重製之方法侵害他人之著作財產權者，
處六月以上五年以下有期徒刑，得併科新臺幣二十萬元以上二百
萬元以下罰金。
以重製於光碟之方法犯前項之罪者，處六月以上五年以下有期徒
刑，得併科新臺幣五十萬元以上5百萬元以下罰金。
著作僅供個人參考或合理使用者，不構成著作權侵害。
著作權法第九十一條之一
擅自以移轉所有權之方法散布著作原件或其重製物而侵害他人之
著作財產權者，處三年以下有期徒刑、拘役，或科或併科新臺幣
五十萬元以下罰金。
明知係侵害著作財產權之重製物而散布或意圖散布而公開陳列或
持有者，處三年以下有期徒刑，得併科新臺幣七萬元以上七十五
萬元以下罰金。
犯前項之罪，其重製物為光碟者，處六月以上三年以下有期徒刑
，得併科新臺幣二十萬元以上二百萬元以下罰金。但違反第八十
七條第四款規定輸入之光碟，不在此限。
犯前二項之罪，經供出其物品來源，因而破獲者，得減輕其刑。
商標法第八十二條
明知為前條商品而販賣、意圖販賣而陳列、輸出或輸入者，處一
年以下有期徒刑、拘役或科或併科新臺幣五萬元以下罰金。
附表甲：侵害商標明細
  （一）日商新力公司部分：
         ┌─────┬────┬──────┬────┬──────────┐
         │註冊號數  │商標名稱│商標圖樣    │使用商品│專用期間            │
         ├─────┼────┼──────┼────┼──────────┤
         │第７１０４│ＰＳ設計│            │電腦、光│八十五年三月十六日至│
         │５４號    │圖      │            │碟等    │九十五年三月十五日  │
         │          │        │            │        │                    │
         ├─────┼────┼──────┼────┼──────────┤
         │第６６９７│Play Sta│            │電腦、光│八十四年二月一日至九│
         │０５號    │tion    │            │碟等    │十四年一月三十一日  │
         │          │        │            │        │                    │
         └─────┴────┴──────┴────┴──────────┘
  （二）台灣光榮公司部分：
         ┌─────┬────┬───────┬────┬──────────┐
         │註冊號數  │商標名稱│商標圖樣      │使用商品│專用期間            │
         ├─────┼────┼───────┼────┼──────────┤
         │第０１０１│Koei及圖│              │新４９條│九十一年九月十六日至│
         │４６６２號│        │              │９類    │一０一年九月十五日  │
         │          │        │              │        │                    │
         └─────┴────┴───────┴────┴──────────┘
附表乙：扣案物品
1.電腦主機2台（各內建燒錄機1台）
2.1對多燒錄器主機7台（內建DVD燒錄機24台、VCD燒錄機3台）
3.盜版燒錄PS2遊戲光碟16511片（16300片新力公司、211片光榮
  公司）
4.盜版X-BOX遊戲光碟1124片（4片光榮公司）
5.8公分光碟60片
6.空白片3983片
7.郵局存摺1本
8.訂單13本
9.宅配通空白寄件單乙批
10.郵寄信封袋（盒）乙批
11.郵局大宗郵寄存根乙批
12.燒錄中光碟12片
13.隨身碟2支
14.棉套10700張
附表丙：扣案盜版遊戲光碟明細（計一萬七千六百九十五片）


司法院資訊處製作；財團法人民間司法改革基金會備份。
